【裁判字號】    98,交聲,2481
【裁判日期】    981030
【裁判案由】    違反道路交通管理處罰條例聲明異議
【裁判全文】
臺灣桃園地方法院刑事交通事件裁定    98年度交聲字第2481號
原處分機關  交通部公路總局新竹區監理所桃園監理站
異  議  人  乙○○
上列異議人即受處分人因違反道路交通管理處罰條例案件，對於
交通部公路總局新竹區監理所桃園監理站98年08月24日桃監裁罰
字第裁52-DB0000000號違反道路交通管理事件裁決書所為處分（
原舉發通知單案號：桃園縣政府警察局桃警局交字第DB0000000
號）聲明異議，本院裁定如下：
    主  文
異議駁回。
    理  由
一、聲明異議意旨略以：異議人即受處分人乙○○於民國98年7
    月24日12時04分許，駕駛車牌號碼HM-3380號自用小客車，
    行經桃園縣八德市○○路與中山路路口，為桃園縣政府警察
    局八德分局員警舉發「汽車駕駛人於行駛道路時使用手持式
    行動電話進行撥接」，異議人當日確實使用右耳耳機接聽電
    話，並未使用手持式行動電話通話，且當時係等待紅燈狀態
    ，舉發員警停在異議人左側，何以能清楚目視使用手持式行
    動電話之情，況且亦無採證照片為憑，爰對原處分不服，請
    求依法撤銷原處分等云云。
二、原處分機關略以：異議人即受處分人乙○○於上揭時間，駕
    駛車牌號碼HM-3380 號自用小客車，行經桃園縣八德市○○
    路與中山路路口時，因使用手持式行動電話進行通話（以右
    手持行動電話並以右耳接聽）為桃園縣政府警察局八德分局
    員警當場目擊後，鳴警笛加以攔查並告知違規事實，依法製
    單舉發。嗣受處分人依法提出申訴，原處分機關函請舉發單
    位調查結果，仍認受處分人有上開違規行為，依道路交通管
    理處罰條例第31條之1 第1 項、違反道路交通管理事件統一
    裁罰基準及處理細則等規定，裁處異議人新臺幣3,000 元罰
    鍰等語。
三、按汽車駕駛人於行駛道路時，使用手持式行動電話進行撥接
    或通話者，處新臺幣3,000 元罰鍰，道路交通管理處罰條例
    第31條之1 第1 項定有明文。
四、經查：
  (一)本件舉發機關即桃園縣政府警察局八德分局以異議人於98年
    7 月24日中午12時4 分許，駕駛車牌號碼HM-3380 號自用小
    客車，行經桃園縣八德市○○路與中山路路口時，有於行駛
    道路時使用手持式行動電話進行通話之違規行為，而由員警
    當場舉發等情，有桃園縣政府警察局98年7月24日桃警局交
    字第DB0000000 號舉發違反道路交通管理事件通知單（下稱
    舉發通知單）影本乙紙附卷可稽；又原處分機關據此以異議
    人違反道路交通安全處罰條例第31條之1 第1 項之規定，裁
    處異議人罰鍰3,000 元，此亦有交通部公路總局新竹區監理
    所桃園監理站98年8月24日以桃監裁罰字第裁52-DB0000000
    號違反道路交通管理事件裁決書（下稱裁決書）乙紙在卷可
    憑。
  (二)異議人雖以前開情詞置辯，惟異議人於前開時地，有前揭之
    違規事實，業據證人即本件舉發之警員甲○○於本院98年10
    月21日訊問時具結證述：在庭之異議人即當時之違規行為人
    ，異議人駕駛車牌號碼HM-3380 號自用小客車，行經桃園縣
    八德市○○路與中山路口停等紅燈，待右轉中山路往桃園方
    向，伊騎車至異議人右邊即駕駛座旁，停等紅燈，適巧目擊
    異議人以右手持用手機通話，綠燈亮時異議人右轉往桃園方
    向，伊繼續騎車跟隨異議人右後方前行，並繞到異議人所駕
    駛該車之左側，異議人繼續講電話並無停車之跡象，亦不知
    伊鳴警報器，後來伊按警車喇叭，異議人始轉頭看，伊即示
    意要異議人靠路旁停車，伊將警用機車停在異議人汽車後方
    ，行至異議人駕駛座旁請異議人出示行照與駕照，並問異議
    人是否知道違規而遭攔停，究係與何人通話，異議人回答與
    太太通話，且伊太太於戶政事務所上班，伊最近沒有工作，
    要伊不要開單等語明確（參本院98年10月21日第2 頁至第4
    頁），並有證人當庭繪製之異議人及證人行向及現場圖、證
    人取締違規之現場錄音帶在卷為憑。復經本院勘驗前揭證人
    提出之現場採證錄音帶，該錄音帶內容為當日攔檢過程中異
    議人與證人之對話，然或因現場車流量等因素，聲質略為嘈
    雜模糊，惟仍可辨識對話內容，其對話內容如下：「..異議
    人：我不是重大違規闖紅燈，當時綠燈轉的時候算是模稜兩
    可，我要靠旁邊停才講的。我是善良老百姓不是蓄意犯罪。
    證人：你沒有犯罪。你綠燈要走的時候你把它掛掉我就不會
    開單，但我一直跟在你旁邊，你還在講。異議人：如果知道
    你在旁邊我就不會繼續講電話。證人：講電話就是這個壞處
    。異議人：你強人所難。證人（開完單後）：你是否要簽名
    ？異議人：我要慢一點再簽，我要抱怨一下。證人：依正常
    申訴管道去做申訴。..」等情，有本院98年10月21日勘驗筆
    錄可佐（參本院上開筆錄第4 頁）；此外，復有本院依職權
    調閱異議人所使用之行動電話門號0000 000000 號之雙向通
    聯紀錄可資佐據，堪認證人所為之證述屬實。至原舉發機關
    雖未能提出異議人違規照片等資料供異議人檢視，然「當場
    舉發」交通違規並不以攝影或照相存證為其要件，亦不以舉
    發錄影或照片為唯一之證明方法，若舉發警員係親眼見聞違
    規經過，並經以證人之身分具結後為證述，此證人證詞仍不
    失為證明方法之一種。若強求各種交通違規行為均需以照片
    為其裁罰依據，事實上殆不可行。茲因諸多違規行為之發生
    往往驟然而現、違規狀態稍縱即逝，無法期待執勤警員就一
    瞬間突發之交通違規行為，於發現後能及時攝影取證，事實
    上僅能仰賴舉發警員親身目視所見為之，別無其他舉證之可
    能，況本件違規事件業經舉發員警提出當場採證之錄音帶佐
    證，亦足擔保舉發過程並無違誤及證人證述之憑信性。此外
    ，復查無其他證據顯示舉發交通警員有誤認或故意構陷之情
    事，自難以舉發警員無法提出其他證據佐證，即認其所述不
    可採信。是異議人以警員並無拍照等資料加以佐證云云置辯
    ，尚不足卸免其責。綜上，本件異議人駕駛汽車行駛於上揭
    時地時，使用手持式行動電話之違規事證明確，自應依法裁
    處。
五、綜上所述，原處分機關依前揭道路交通管理處罰條例第31
    條之1 第1 項、違反道路交通管理事件統一裁罰標準及處理
    細則及違反道路交通管理事件統一裁罰標準表之規定，裁異
    議人罰鍰新臺幣3,000 元，核無違誤。從而，本件異議人之
    異議為無理由，應予駁回。
據上論斷，應依道路交通案件處理辦法第19條，裁定如主文。
中    華    民    國    98    年    10    月    30    日
                    交通法庭    法  官  呂美玲
以上正本證明與原本無異。
如不服本裁定，應於裁定送達後5 日內向本院提出抗告狀。
                                書記官  李玉華
中    華    民    國    98    年    11    月    5     日


司法院資訊處製作；財團法人民間司法改革基金會備份。
